【裁判字號】    97,上訴,276
【裁判日期】    970415
【裁判案由】    違反槍砲彈藥刀械管制條例
【裁判全文】
臺灣高等法院高雄分院刑事判決         97年度上訴字第276號
上  訴  人
即  被  告  甲○○
選任辯護人  黃政雄  律師
上列上訴人因違反槍砲彈藥刀械管制條例案件，不服臺灣屏東地
方法院96年度訴字第405 號中華民國96年8 月14日第一審判決（
起訴案號：臺灣屏東地方法院檢察署95年度偵字第7559號），提
起上訴，本院判決如下：
     主  文
上訴駁回。
     事  實
一、甲○○明知可發射子彈具有殺傷力之改造手槍及制式子彈為
    經管制之違禁物，未經許可不得受寄藏匿，仍基於寄藏之犯
    意，於民國（下同）92、93年間某日，在其位於屏東縣鹽埔
    鄉○○村○○路181 號住處，受據稱為「陳通成」之不詳年
    籍男子委託，為其寄藏具殺傷力之仿BERETTA 改造手槍（槍
    枝管制編號：0000000000號）壹把（含彈匣1 個）及9 mm口
    徑制式子彈4 顆於其放其上址住處內。嗣95年12月16日凌晨
    1 時15分許，甲○○因邱姓、謝姓2 名少年（姓名、年籍均
    詳卷）間所生糾紛，受綽號「振振」之不詳姓名男性友人邀
    集，與邱致圍、李金龍（2 人已經原審同案不受理判決確定
    ）等人共同前往位在屏東縣內埔鄉○○路202 號之1 之「金
    格小吃部」參與談判，旋與邱姓少年等人發生肢體衝突（涉
    犯共同傷害部分業經撤回告訴），詎甲○○竟基於恐嚇危害
    安全之犯意，持預藏之上開手槍、子彈對空擊發4 槍而達其
    以加害生命、身體之事恐嚇他人之目的，致生危害於安全，
    嗣為警到場處理而扣得已經擊發之前述制式子彈彈殼4 枚，
    並於稍後即同日（95年12月16日）上午6 時55分許，循線在
    其上址住處查獲，並扣得前開改造手槍1 把（含彈匣1 個）
    。
二、案經屏東縣警察局內埔分局報告臺灣屏東地方法院檢察署檢
    察官偵查起訴。
     理  由
壹、程序部分：
    本件原判決所引用之各項證據，包括傳聞證據、非傳聞證據
    、法律規定例外之傳聞證據，因檢察官、被告及其選任辯護
    人均同意可作為證據，且未聲明異議，依刑事訴訟法第159
    條之5 第1 項、第2 項規定，本院審酌證據作成之情況，認
    為以之作為證據係屬適當，認應得為證據，而有證據能力。
貳、實體部分：
  一、上訴人即被告甲○○對其於前揭時地為「陳通成」寄藏改
      造手槍、制式子彈，並因受朋友之邀，持該槍彈與邱致圍
      、李金龍等人前往參與他人談判，衝突間持以對空擊發以
      示威嚇之事實，業據其於警詢、檢察官偵查、原審及本院
      審理時均坦承不諱，核與證人即與被告共同前往談判之邱
      致圍、李金龍及事發時在場之證人謝佳容、康家菱、謝柏
      澍、張美津於警詢中證述意旨相符，復有扣案改造手槍1
      把（含彈匣1 個）、彈殼4 枚足資佐證；而該槍彈經送內
      政部警政署刑事警察局鑑定結果，分別係仿BERETTA 廠92
      FS型半自動手槍，換裝土造金屬滑套及土造金屬槍管而成
      ，能單動（無法複動）扣動板機，可擊發適用子彈，認具
      殺傷力之改造手槍（槍枝管制編號：0000000000號），及
      已擊發並研判射自同一槍枝之口徑9mm 制式子彈彈殼，有
      該局96年1 月18日刑鑑字第0960000192號、96年1 月30日
      刑鑑字第0960000191號槍彈鑑定書各1 份附卷可參，被告
      甲○○自白核與事實相符，自堪信為真實。被告於本院審
      理時雖辯稱：伊是因對方衝過來要打伊，伊為了自衛才舉
      槍對空射擊，目的只是要嚇阻他們衝過來，應無恐嚇之犯
      意云云。然查，由被告及上開證人等在警詢時之供詞相互
      勾稽，本案係因謝佳容欲與男友乙○○分手，相約在金格
      小吃部談判，謝佳容將情告知其朋友邱致圍，邱致圍再由
      其本人或透過朋友邀約被告及他人約7 、8 人前往該小吃
      部，到場後，一言不合，邱致圍、李金龍等即將乙○○毆
      打受傷倒地，乙○○友人欲予還擊時，被告即開槍嚇阻等
      情，應無疑義，足見本件糾紛是先由被告之一方先行挑釁
      出手毆擊對方，即或對方予以反擊，亦屬互毆，被告豈能
      主張正當防衛，是被告上開辯解要係事後諉責避就之詞，
      不足採信，其罪證已其明確，犯行洵堪認定。
  二、按可發射子彈、具有殺傷力之改造手槍及其所使用，具有
      殺傷力之子彈，分別為槍砲彈藥刀械管制條例第4 條第1
      項第1 款、第2 款規定之槍枝、子彈，非經中央主管機關
      許可，不得持有，同條例第5 條定有明文。核被告甲○○
      所為，係犯違反槍砲彈藥刀械管制條例第8 條第4 項、第
      1 項之未經許可，寄藏可發射子彈，具有殺傷力之改造手
      槍罪、同條例第12條第4 項、第1 項之未經許可寄藏子彈
      罪，及刑法第305 條恐嚇危害安全罪（起訴書論告欄漏載
      ，經公訴人於原審審理期日當庭補正；詳原審卷第49頁審
      理筆錄）。槍砲彈藥刀械管制條例規定雖於94年1 月26日
      修正，嗣其關於罰金等部分所適用之刑法總則規定，亦於
      94年2 月2 日修正公布，95年7 月1 日起生效施行，惟槍
      砲彈藥刀械管制條例規定之持有及寄藏槍枝罪，係將持有
      與寄藏手槍罪為分別之處罰規定，而寄藏與持有，均係將
      物置於自己實力支配之下，僅寄藏必先有他人之持有行為
      ，而後始為之受寄代藏而已，故寄藏之受人委託代為保管
      ，其保管之本身，亦屬持有，不過，此之持有係受寄之當
      然結果，雖不應另就持有予以論罪，然未經許可持有手槍
      ，其持有之繼續，為行為之繼續，亦即一經持有手槍，罪
      已成立，但其完結須繼續至持有行為終了時為止。則包括
      持有之寄藏手槍行為，自亦為行為之繼續，其犯罪之完結
      須繼續至寄藏行為終了時為止（最高法院88年第8 次刑事
      庭會議決議參照）。本件被告甲○○最初受託寄藏手槍之
      時間為92、93年間，雖係在前開槍砲彈藥刀械管制條例及
      其罰金部分應適用之刑法總則規定修正公布施行前，然其
      寄藏行為繼續至95年12月16日始被查獲，其寄藏行為之終
      了既在該條例修正公布施行後，自無行為後法律變更可言
      ，應適用修正後槍砲彈藥刀械管制條例之規定論處。被告
      甲○○同時寄藏具有殺傷力之制式子彈4 顆，係以一行為
      觸犯數罪名，應依刑法第55條前段想像競合之例，擇一處
      斷。又其所犯未經許可寄藏可發射子彈，具有殺傷力改造
      手槍罪，與未經許可寄藏子彈罪，係以一行為而觸犯數罪
      名，應依刑法第55條前段想像競合之例，從一重之未經許
      可寄藏可發射子彈，具有殺傷力之改造手槍罪處斷。被告
      甲○○犯上開寄藏改造手槍罪及恐嚇危害安全罪，犯意各
      別，行為互殊，所犯構成要件有異，為數罪，應分論併罰
      之。
  三、原審因而適用槍砲彈藥刀械管制條例第8 條第4 項、第1
      項、第12條第4 項、第1 項、刑法第11條前段、第305 條
      、第55條、第42條第3 項、第51條第5 款、第38條第1 項
      第1 款、刑法施行法第1 條之1 ，中華民國96年罪犯減刑
      條例第2 條第1 項第3 款、第7 條第1 項、第2 項、第11
      條，審酌被告甲○○之年齡、品行、智識能力、犯罪手段
      、對於法益所生侵害之程度，其為73年5 月18日出生、受
      有二專肄業教育程度、業工之人，有警詢年籍等資料在卷
      可稽，前未曾因犯罪經法院判刑確定，有臺灣高等法院被
      告前案紀錄表及臺灣屏東地方法院檢察署刑案資料查註紀
      錄表各1 份在卷可按，素行尚可，並考量其所犯寄藏改造
      手槍、制式子彈罪之寄藏槍彈數量，持以介入他人談判，
      並於多名青、少年衝突混亂中擊發以示威嚇，對於社會治
      安及法益所生危險之程度非輕，及其犯罪後，於法院審理
      時，均能坦認犯行之犯罪後態度等一切情狀，量處被告未
      經許可寄藏改造手槍罪有期徒刑3 年2 月，併科罰金新台
      幣20萬元，及諭知罰金易服勞役之折算標準，就恐嚇罪部
      分，則科處有期徒刑10月，並以被告犯罪時間在96年4 月
      24日以前，所犯刑法第305 條恐嚇罪部分，既經諭知未逾
      1 年6 月之有期徒刑，合於減刑條件，爰依中華民國96年
      罪犯減刑條例第2 條第1 項第3 款規定，就該部分減其刑
      期2 分之1 ，並與其餘不予減刑部分，定應執行之刑。為
      有期徒刑3 年6 月。又以扣案仿BERETTA 半自動手槍製造
      之玩具槍所改造，並具有殺傷力之改造手槍1 把（槍枝管
      制編號：0000000000號），為依法不得持有之違禁物，應
      依刑法第38條第1 項第1 款規定沒收之。另扣案已經擊發
      之制式子彈彈殼4 枚，既已經使用而不具擊發能力，喪失
      違禁物之性質，明不另為沒收之諭知。原審認事用法皆
      無不合，量刑亦稱允當，被告上訴否認犯恐嚇罪，並指摘
      原判決就寄藏改造手槍罪量刑太重，均無理由，應予駁回
      。
據上論斷，應依刑事訴訟法第368條，判決如主文。
本案經檢察官姜麗儒到庭執行職務。
中    華    民    國    97    年    4     月    15    日
                  刑事第四庭    審判長法  官  蕭權閔
                                      法  官  吳進寶
                                      法  官  陳吉雄
以上正本證明與原本無異。
本件判決恐嚇罪部分不得上訴。
其餘部分如不服本判決應於收受本判決後10日內向本院提出上訴
書狀，其未述上訴理由者，並得於提起上訴後10日內向本院補
提理由書狀（均須按他造當事人之人數附繕本)「 切勿逕送上級
法院」。
中    華    民    國    97    年    4     月    16    日
                                      書記官  郭蘭蕙
附錄本判決論罪科刑法條：
刑法第305條
（恐嚇危害安全罪）
以加害生命、身體、自由、名譽、財產之事，恐嚇他人致生危害
於安全者，處2 年以下有期徒刑、拘役或3 百元以下罰金。
槍砲彈藥刀械管制條例第8條第1項、第4項
未經許可，製造、販賣或運輸鋼筆槍、瓦斯槍、麻醉槍、獵槍、
空氣槍或第4 條第1 項第1 款所定其他可發射金屬或子彈具有殺
傷力之各式槍砲者，處無期徒刑或5 年以上有期徒刑，併科新臺
幣1 千萬元以下罰金。
第 1 項至第 3 項之未遂犯罰之。
槍砲彈藥刀械管制條例第12條第1項、第4項
未經許可，製造、販賣或運輸子彈者，處 1 年以上 7 年以下有
期徒刑，併科新台幣 500 萬元以下罰金。
第 1 項至第 3 項之未遂犯罰之。
                                                      Ｆ


司法院資訊處製作；財團法人民間司法改革基金會備份。
